【裁判字號】    92,小上,52
【裁判日期】    921231
【裁判案由】    損害賠償
【裁判全文】
臺灣台中地方法院民事判決      九十二年度小上字第五二號
    上  訴  人  甲○○
    被  上訴人  新安產物保險股份有限公司台中分公司
    法定代理人  王文昌
    訴訟代理人  林楷富
右當事人間請求損害賠償事件，上訴人對於中華民國九十二年四月三十日本院沙鹿簡
易庭九十二年度沙小字第一三一號第一審判決提起上訴，兩造同意不經言詞辯論而由
本院直接判決，本院判決如左：
    主      文
原判決關於命上訴人給付被上訴人新台幣貳萬壹仟捌佰陸拾壹元，及自民國九十二年
三月二十二日起，至清償日止，按年息百分之五計算之利息，暨准為假執行併命上訴
人負擔訴訟費用之裁判均廢棄。
右廢棄部分，被上訴人第一審之訴及假執行之聲請均駁回。
第一審（除確定部分外）、第二審訴訟費用如附表所示為新台幣壹仟壹佰零肆元，由
被上訴人負擔。
    事      實
甲、上訴人方面：
壹、聲明：如主文示。
貳、陳述：
一、原審開庭之言詞辯論期日通知書，均未合法向上訴人送達，上訴人不知開庭之情
    事，以致未到庭陳述，原審判決未經合法通知上訴人即為一造辯論，判決顯有違
    背法令。
二、本件駕車肇事之人並非上訴人，因上訴人之身分證已於民國（下同）九十年二月
    間遺失，並於同年三月補發完成，而駕照當事亦一同遺失。上訴人並無車號ＲＤ
    ─０八五二號之小客車，且於九十年五月二十七日下午五時三十分，亦未駕駛該
    車與訴外人李淑華所駕駛訴外人吳素碧所有之小客車發生相撞事故。上訴人於九
    十年間，即曾到犁份派出所刑事組作筆錄，告知員警上訴人並非系爭車禍案件之
    肇事者，身分證可能被冒用才有這樣的情形產生，員警告知上訴人，其已經知道
    上情，案子也已送到法院，上訴人不必再到台中作筆錄，故警員邱明亮所製作之
    職務報告書記載上訴人無故不製作筆錄，顯有不實。
參、證據：聲請傳訊證人邱明亮。
乙、被上訴人方面：
壹、聲明：駁回上訴人之上訴。
貳、陳述：除與原判決記載相同者，茲引用之外，補稱：對證人邱明亮到庭陳證：案
    發現場駕駛車號ＲＤ─０八五二號小客車，與訴外人李淑華肇事之人，並非上訴
    人之證述沒有意見，惟仍請法院依法判決。
參、證據：援用原審之立證方法。
丙、本院依職權向台中區監理站調閱ＲＤ─０八五二號小客車車籍資料、並向基隆市
    安樂區戶政事務所函詢上訴人申請補發身分證之資料、及向基隆市警察局函詢本
    院九十二年度沙小字第一三一號損害賠償案件，於九十二年四月二十四日上午十
    時三十五分之辯論期日通知書，上訴人是否已領取？
    理      由
一、按小額程序之第二審判決，經兩造同意者，得不經言詞辯論為之。民事訴訟法第
    四百三十六條之二十九第一款定有明文。本件兩造到庭均陳明同意不經言詞辯而
    由本院直接判決，有兩造簽名之準備程序筆錄一份在卷可參，是本件不經言詞辯
    論，逕為判決，合先敘明。
二、再按「對於小額程序之第一審裁判，得上訴或抗告於管轄之地方法院，其審判以
    合議行之」、「對於前項第一審裁判之上訴或抗告，非以其違背法令為理由，不
    得為之」，民事訴訟法第四百三十六條之二十四定有明文。判決不適用法規或適
    用不當者，為違背法令，同法第四百六十八條定有明文，該條條文，於小額事件
    之上訴程序準用之（同法第四百三十六條之三十二第二項參照）。又送達於應受
    送達之人住、居所或事務所、營業所行之。民事訴訟法第一百三十六條第一項前
    段定有明文。本件上訴人抗辯：原審審理期間，其未收受原審法院言詞辯論期日
    開庭通知書之事實，經本院依職向基隆市警察局函詢本院九十二年度沙小字第一
    三一號損害賠償案件，於九十二年四月二十四日上午十時三十五分之辯論期日通
    知書，上訴人是否已領取？基隆市警察局第三分局函覆，上訴人並未領取該通知
    書，有該分局基警分三刑字第０九二００一二八一五號函一份在卷可參，是上訴
    人抗辯其未收受系爭第一審開庭通知，應屬可採。又本件上訴人之戶籍住所為基
    隆市○○街一巷五之三號，有戶籍謄本一份在卷可參，且上訴人實際居所為基隆
    市○○○街五十九號十七樓，亦據上訴人陳明，惟參諸卷附原審上開九十二年四
    月二十四日言詞辯論期日通知書送達回證，該通知所送達之住址為「基隆市○○
    街一巷五之三號」，與上訴人上開之戶籍地址及實際居所地址不符，是上開言詞
    辯論期日通知未依法對上訴人之住、居所為送達，該送達顯不生送達之效力。乃
    原審以上訴人無民事訴訟法第三百八十六條各款所列情形而不到場，遂依被上訴
    人之聲請，准由被上訴人一造辯論而為判決，其訴訟程序顯有重大瑕疪，自屬違
    背法令。上訴人據此提起小額訴訟之第二審上訴，應屬合法。
三、本件被上訴人主張：上訴人於九十年五月二十七日下午五時三十分許，駕駛車牌
    號碼ＲＤ－○八五二號自用小客車，行經臺中縣龍井鄉○○○路路與都會南街口
    時，因車速過快不慎自後方撞擊被上訴人承保訴外人吳素碧所有，由訴外人李淑
    華所駕駛之車號六Ｌ－二四九六號自用小客車，被上訴人承保車輛因而受有損害
    ，經被上訴人修復完畢，共支出修理費用新臺幣（下同）二萬三千四百九十六元
    （含零件七千五百九十六元、工資八千六百元，烤漆七千三百元），爰本於侵權
    行為之法律關係提起本件訴訟，請求上訴人應給付二萬三千四百九十六元，及自
    起訴狀繕本送達翌日起，至清償日止，按年息百分之五計算之法定遲延利息等語
    ，被上訴人則以：其未曾駕駛ＲＤ－○八五二號自用小客車，亦未與李淑華發生
    肇事，係有人冒用其身分，與李淑華發生車禍之人，並非為上訴人等語置辯。
四、按當事人主張有利於己之事實者，就其事實有舉證之責任。民事訴訟法第二百七
    十七條第一項前段定有明文。本件被上訴人主張上訴人於前揭時、地，有駕駛Ｒ
    Ｄ－○八五二號自用小客車追撞其所承保之系爭六Ｌ－二四九六號自用小客車之
    事實，惟此為上訴人所否認，是被上訴人就上訴人有駕車撞毀被上訴人所承保系
    爭車輛之事實，自應負舉證之責任。經查：
（一）雖被上訴人提出車號六Ｌ－二四九六號自用小客車行車執照、裕民汽車股份有
      限公司估價單、發票、汽車代位求償同意書、照片十一張等證物為證，惟上開
      證物僅足以證明被上訴人所承保之六Ｌ－二四九六號自用小客車曾有肇事出險
      紀錄，惟該等證物尚不足以證明駕車追撞六Ｌ－二四九六號自用小客車之人為
      上訴人。
（二）又附於原審卷之台中縣警察局烏日分局所函送之肇事資料中，該訴外人李淑華
      固陳證有被追撞之事實，而該道路交通事故調查報告表上，亦記載駕車肇事人
      為之姓名、年籍及住所，為上訴人之姓名、年籍、住所，惟經本院傳訊本件肇
      事案發當日到現場處理之員警邱明亮到庭，其證稱：「（現在何處任職？）答
      ：我現在在烏日分局犁份派出所員警，系爭的肇事，是由我到現場處理的，現
      場我有拍照片，肇事者我有看到，（當庭指認上訴人）庭上之上訴人我沒有看
      過，當時駕車肇事的人不是庭上之上訴人，案發時肇事者有拿駕照、行照給我
      看，我依證件來核對資料，但是現場的上訴人確實不是駕車的人，而且駕照上
      面的照片也不是上訴人」等語，按本件既經當日到場處理本件肇事之員警邱明
      亮當庭指認，並比對卷附現場照片所攝肇事者之照片，證人邱明亮明確指認，
      被上訴人並非當時駕車肇事之人，顯見上訴人抗辯其未駕車與被上訴人所承保
      之六Ｌ－二四九六號自用小客發生肇事，應非虛言。
（三）另經本院函調系爭ＲＤ－○八五二號自用小客車車資料，該車為訴外人蕭春明
      所有，而非被上訴人所有，有車資料一份在卷可參。且依本院向基隆市安樂區
      戶政事務所函詢上訴人申請補發身分證之資料，上訴人確實曾於八十七年十一
      月七日、九十年三月十五日申請補發身分證。再者，參諸證人邱明亮亦到庭結
      證：「案件發生後我大約半年有通知上訴人到警察局，很久以前上訴人有打電
      話給我，上訴人問我這次損害賠償的事情，他有問過律師，他說我上次有到刑
      事組做過筆錄，肇事人不是我，我的身分證被盜用，他想要提出刑事告訴，我
      告訴他說，肇事者不是你，你想要怎麼辦就怎麼辦，大概在本件肇事七、八個
      月之後，上訴人有到我們分局做過筆錄，筆錄是第三組製作的，本件肇事我有
      請三組傳上訴人來做筆錄，．．．，我們三組有把上訴人的筆錄資料移給我，
      但是不見了，所以在職務報告書上面就沒有記載。」等語，是上訴人抗辯其身
      分證曾遺失申請補發，ＲＤ－○八五二號自用小客車非其所有，且曾至警局作
      過筆錄，明確表示其非系爭駕車肇事之人，其身份證件遭人冒用之事實，亦屬
      可採。
（四）基上，被上訴人既未能舉證證明上訴人即為駕車肇事撞毀其所承保系爭六Ｌ－
      二四九六號自用小客車之人，且證人邱明亮亦到庭陳證案發當日係他人冒用上
      訴人身份文件而虛稱其身分為上訴人，本件駕車撞毀被上訴人承保車之人，既
      非上訴人，而係另有其人，是被上訴人主張上訴人有駕車撞毀其承保系爭車輛
      之事實，即無可採。
五、綜上所述，被上訴人既非駕車撞毀被上訴人所承保系爭六Ｌ－二四九六號自用小
    客之人，則被上訴人主張因上訴人應對其承保戶吳素碧應負損害賠償責任，且被
    上訴人依約給付保險金予吳素碧，被上訴人對上訴人取得損害賠償請求權之保險
    代位權，於法無據，是被上訴人起訴請求上訴人給付賠償金，為無理由，應予駁
    回。原審未及審酌上情而為上訴人敗訴部分之判決，核非妥適，上訴意旨，指摘
    原判決違背法令，而聲明廢棄，為有理由，爰依上訴人之聲明，改判如主文第二
    項所示。
六、本件事證已臻明確，兩造其餘攻擊及防禦方法，經核於本件判決之結果不生影響
    ，爰不分別斟酌論述，併予敘明。
七、據上論結，本件上訴為有理由，依民事訴訟法第四百三十六條之二十九第一款、
    第四百三十六條之三十二第二項、第四百五十條、第四百三十六條之十九第一項
    、第七十八條，判決如主文。
中      華      民      國    九十二    年      十二    月    三十一    日
                                  臺灣臺中地方法院民事第三庭
~B審判長法  官  張瑞蘭
~B      法  官  張國華
~B      法  官  王金洲
右為正本，係照原本作成。
本判決不得上訴。
中      華      民      國    九十二    年      十二    月    三十一    日
~B法院書記官
附表：
┌────────┬─────────────┬──────────────┐
│費用項目        │金額（單位：新臺幣）      │ 備                      考 │
├────────┼─────────────┼──────────────┤
│第一審訴訟費    │五百三十二元              │除已確定部分以外之訴訟費    │
├────────┼─────────────┼──────────────┤
│第二審裁判費    │三百六十三元              │                            │
├────────┼─────────────┼──────────────┤
│第二審送達費    │二百零九元                │                            │
├────────┼─────────────┼──────────────┤
│合計            │一千一百零四元            │                            │
└────────┴─────────────┴──────────────┘


司法院資訊處製作；財團法人民間司法改革基金會備份。
